【裁判字號】    91,易,928
【裁判日期】    920606
【裁判案由】    恐嚇取財等
【裁判全文】
臺灣新竹地方法院刑事判決                          九十一年度易字第九二八號
    公  訴  人  臺灣新竹地方法院檢察署檢察官
    被      告  庚○○
                丁○○
右列被告因恐嚇取財等案件，經檢察官提起公訴（九十一年度偵字第二○二二號、第
二二三七號、第三六九一號、第五七六七號），本院判決如左：
    主  文
庚○○連續攜帶兇器竊盜，累犯，處有期徒刑壹年；又共同意圖為自己不法之所有，
以恐嚇使人將本人之物交付，累犯，處有期徒刑拾月；應執行有期徒刑壹年玖月。
扣案鑰匙壹支沒收。
丁○○共同意圖為自己不法之所有，以恐嚇使人將本人之物交付，累犯，處有期徒刑
拾月。
    事  實
一、庚○○前有竊盜、偽造文書、違反毒品危害防制條例等前科，最近一次於八十七
    年間因竊盜案件，經臺灣高等法院判處有期徒刑十月確定，於民國八十九年八月
    十三日執行完畢。丁○○前有違反麻醉藥品管理條例、竊盜、贓物等前科，最近
    一次於八十五年間因竊盜、贓物等案，分別經本院判處有期徒刑一年五月及四月
    確定，嗣經裁定應執行有期徒刑一年九月確定，並於八十八年二月二十八日縮刑
    期滿執行完畢。
二、庚○○基於意圖為自己不法所有之概括犯意，連續(一)、於九十一年三月二十九日
    七、八時許，至新竹縣橫山鄉力行村三鄰十分寮三十四號前，乘辛○○將鑰匙遺
    留在車上且未在場之際，徒手竊取辛○○所有之車牌號碼０Ｊ─二五九六號自用
    小客車，得手後並將其質押新臺幣（下同）四萬元花用。(二)、於九十一年四月四
    日二十一時許，在新竹市○○路臺灣銀行後面，以自備之鑰匙竊取甲○○所有之
    車牌號碼ＱＲＹ─四四一號輕型機車供代步用。(三)、於九十一年四月七日二十時
    許，在新竹縣竹北市站後巷三十一號前，攜帶客觀上可供兇器使用之起子乙支，
竊取戊○○所有之車牌號碼ＶＬＸ─八二二號機車車牌乙面，改懸掛於ＱＲＹ─
    四四一號輕型機車後面，並將車牌號碼ＱＲＹ─四四一號車牌懸掛於車牌號碼Ｖ
    ＬＸ─八二二號機車上。(四)、又於九十一年四月七日二十一時許，在新竹縣湖口
    鄉○○路○段阿波羅錄影帶店前，乘丙○○將鑰匙遺留在車上且未在場而車子尚
    未熄火之際，竊取張金來所有而由丙○○持有使用之車牌號碼Ｗ二－九四○五號
    自小客車供代步用。
三、庚○○於九十一年四月七日竊得丙○○之自用小客車後，即借住在新竹縣竹北市
    站後巷三十一號二樓丁○○之居所，並於九十一年四月八日早上不詳時點與丁○○商討，而另行起意與丁○○兩人基於意圖為自己不法所有之恐嚇取財犯意聯絡
    ，輪流以公用電話及丁○○之門號0000000000號行動電話，撥打丙○○家中之（○三）0000000號電話及門號0000000000號行動電
    話，向丙○○恐嚇稱：如不繳款，即將車輛賣掉等語，致丙○○心生畏懼，而同
    意給付贖款三萬元，並依指示於同日十三時許，前往新竹縣竹北市○○路鳳山溪
    橋志信加油站，且將上揭贖款置於前開加油站旁之安全帽內，再由庚○○駕駛丁○○所有之車牌號碼不詳之機車至上址取得贖款三萬元後二人瓜分花用。嗣於九
    十一年四月九日七時二十分許為警巡邏，而在新竹縣竹北市○○路七十一巷七號
    前，發現庚○○駕駛之車牌號碼ＱＲＹ─四四一號輕型機車（懸掛ＶＬＸ─八二
    二號機車車牌）為失竊贓車，始悉上情。
二、案經新竹縣警察局橫山分局、竹北分局報請臺灣新竹地方法院檢察署檢察官偵查
    起訴。
    理  由
一、右開事實欄二(二)、(三)、(四)部分之竊盜犯行業據被告庚○○於警訊、偵查及本院審
    理中坦承不諱（三六九一號偵卷第四頁、二二三七號偵卷第四頁、二○二二號偵
    卷第六頁、第九頁、第三三頁、第四七頁、六七號本院卷第八頁至第十頁、九二
    八號本院卷第四一頁、第四三頁至第四四頁、第一一四頁、第一二七頁），核與
    被害人甲○○、戊○○、及丙○○指述相符，並有車輛竊盜、車牌失竊資料個別
    查詢報表－查詢車輛認可資料、贓證物品認領保管收據各三紙附卷可稽，且有鑰
    匙乙支扣案可資佐證。至事實欄二(一)部分，被告庚○○雖辯稱：「我有告訴辛○○我要把車開到新竹去，他說隨便，我知道他母親在樓下，但是我沒有告訴他」
    云云，惟查，證人辛○○證稱：「我的車號ＯＪ－二五九六號自小客車於九十一
    年三月二十九日十一時左右在自宅前被庚○○所竊，是我母親己○○○親眼目睹
    ，當時車門未鎖，鑰匙插在鑰匙孔上未拔，我於九十一年三月三十日中午十二時
    委託我母親己○○○至派出所報案」等語（三六九一號偵卷第九頁、二二三七號
    偵卷第六頁、第七頁、九二八號本院卷第四九頁），證人己○○○稱：「我今日
    因我兒子的汽車ＯＪ－二五九六被竊而至派出所報案，是於昨（二十九日）上午
    十一時左右在橫山鄉力行村三鄰十分寮三十四號自宅前被庚○○所竊，是我親眼
    目睹，當時車子未上鎖，鑰匙插在鑰匙孔內」等語（三六九一號偵卷第十四頁）
    ，而證人乙○○亦稱：「我記得當時是九十一年三月二十九日十一時許，庚○○
    到家中來找我舅舅辛○○，我跟他說我舅舅在睡覺，但他說他要跟我舅舅辛○○
    借車，我說，我舅舅不會將車借你，我說完便沒有再理會他，逕行上樓去了，過
    了一會兒，我聽到樓下有車子發動的聲音，當我再次下樓時，車子就不見了，而
    後我舅舅起床後，我告知他車子被庚○○偷開走了」等語（二二三七號偵卷第九
    頁、九二八號本院卷第五十頁），是如被告庚○○確實取得證人辛○○之同意出
    借該車，則其自可告知證人辛○○之母己○○○及其姪乙○○後再將該車駛離，
    何須自行趁人不備駛離，且如被告庚○○確係向證人辛○○借車使用，當無借得
    後將該車質押四萬元供己花用之情形，而證人辛○○亦無事後委託其母報警之可
    能，足認被告庚○○確實未經證人辛○○之同意即乘該車鑰匙留置其上之機會而
    竊盜，是被告庚○○上揭辯詞顯無足採，本件竊盜部分事證明確，被告庚○○此
    部分犯行堪以認定。
二、訊據被告庚○○固不否認有於上揭時地為右開事實欄三部分之恐嚇取財犯行（五
    七六七號偵卷第二三頁至第二五頁、二○二二號偵卷第九頁、第三三頁、第四七
    頁、六七號本院卷第十一頁、九二八號本院卷第四三頁），然辯稱略以：全部都
    是我自己一個人做的，丙○○勒贖的部分兩個聲音是我假裝的，因為我開他的車
    開到沒油，才想到可以要錢云云；訊之被告丁○○則矢口否認有何恐嚇取財犯行
    ，辯稱略以：我沒有做，也不知道他打電話向被害人要錢，只有借電話和機車他
    ，且我當天有出車工作云云。經查：
(一)、右揭恐嚇取財之事實，業據同案被告庚○○坦承在卷，核與證人丙○○指述相符
    ，並有通聯紀錄二份、贓物認領保管收據乙紙，及現場照片二幀附卷可憑。且被
    告庚○○於警訊、偵查及本院初訊時均稱：「我於四月七日晚上二十一時左右在
    湖口鄉○○路○段一間叫阿波羅錄影帶店前看見一輛日產、白色，車號Ｗ二－九
    四○五號車子未熄火，趁車主不在車上時我就將車子開走，我本來是打算作為代
    步用途，但是朋友丁○○知道後表示可以查到車主電話向其勒贖，我因為最近都
    沒工作缺錢花用，所以就答應他，剛開始是由我利用公共電話與車主聯絡並要求
    五萬元贖金，後來經車主討價還價後同意以三萬元成交，後面交付贖款的方式、
    地點、時間等事宜則由丁○○以他的行動電話與車主聯絡，我於四月八日上午九
    時許以公用電話撥打0000000至車主家中要車主將贖金以匯款方式匯至我
    父親所有之關西農會，帳號0000000000000000帳戶內，因不知
    何故無法匯入該帳戶內，所以就由丁○○以行動電話與車主聯絡，要車主將三萬
    元贖金帶至竹北市○○路鳳山溪橋一家志信加油站旁，將贖款放在其圍牆旁有一
    頂安全帽內，只要錢一拿到即告知車輛位置，約十二時許丁○○騎乘機車載我到
    指定的地方取得贖款，確定無誤就馬上打電話告知車主車子在光明六路三三三號
    一家汽車美容店，得手後該筆贖金一人一半，每人分得一萬五千元」等語（五七
    六七號偵卷第二三頁至第二五頁、二○二二號偵卷第九頁、第三三頁、第四七頁
    、六七號本院卷第十一頁），雖其後改稱：「本件丁○○均不知情，沒有參與，
    在警訊時因為我想勒贖的那件比較重，我想把責任讓他扛」云云，惟被告庚○○
    於警訊、偵查及本院初訊時均供承係其與被告丁○○共同參與恐嚇犯行，是被告
    庚○○本身已不可能置身事外，實不可能藉由誣指被告丁○○共犯勒贖部分而達
    減輕罪責之目的，則其後所辯顯係迴護被告丁○○之詞，而不可採，應以其於警
    訊、偵查及本院初訊時之供詞係與被告丁○○共犯較為可採。
(二)、被告丁○○自承：「四月八日我沒有參與，只是電話借他打，他事後給我五千元
    ，是要租房子，他騎的機車是我的，我知道他要去取款，因為我不想和他一起去
    ，所以才借他，他有叫我打電話，但我沒有打，我有問庚○○該部Ｗ二－九四○
    五號自小客車如何來的，而庚○○告訴我說該部自小客車是趁人下車購物時，將
    車輛開走，最初我並不知道該車是要用來恐嚇勒贖車主用的，是我聽到庚○○打
    電話給車主並恐嚇車主交付贖金我才知道，庚○○原先是恐嚇新臺幣五萬元，後
    來車主與庚○○協議後確定新臺幣三萬元，庚○○於九十一年四月八日早上約九
    時許，在我宿舍樓下用行動電話打給車主，當時我人在旁邊，我有聽庚○○在恐
    嚇車主交付贖金，後來庚○○四月八日十二時許在我公司宿舍樓下跟我講，他說
    他已經拿恐嚇車主的贖金三萬元，庚○○有拿五千元給我，稱是要向我組長分租
    宿舍房間的租金，公司有說要把房子出租給他人，可是還沒有確定，我沒有將五
    千元的租金交給我組長，因為我還沒交給我組長時庚○○就被警察抓了，所以至
    今錢仍在我身上，」等語（五七六七號偵卷第二六頁、二○二二號偵卷第五六頁
    至第五七頁、九二八號本院卷第四九頁、第八十頁），可知被告丁○○確實知情
    車牌號碼Ｗ二－九四○五號自小客車係被告庚○○所竊取，且其打電話向證人丙○○勒贖、要價三萬元贖款、以機車為代步工具取款，並於事後分得部分贖款，
    是被告丁○○所辯完全不知情云云，顯非可採，再關於五千元部分，被告丁○○
    稱係被告庚○○欲承租公司宿舍之租金，惟被告丁○○先稱：「我只知道他姓劉
    ，但真實姓名我不知道，係於九十一年三月份許，我載庚○○親戚回家而認識，
    認識約三個星期，是朋友關係」云云（二○二二號偵卷第五六頁），其後改稱：
    「我們在電動玩具店認識，約案發一個禮拜前才認識，是九十一年四月初認識的
    ，我們約四月一日認識他，他告訴我他沒有地方洗澡洗衣服，我在的時候，他不
    會在那裡，我不在的時候，他就會在那裡，他很少在那邊睡覺，他來睡過三次，
    我有交一把鑰匙給他，他總共就是來三次，他是騎一台摩托車過來，四月一日時
    ，是我騎我的摩托車，他騎他的車兩人一起到我的宿舍去。當時我就告訴他我們
    房間有要出租，他就說他要租，但是因為他沒有錢，因為我們小組長說他在宿舍
    吸用安非他命，所以不把房子出租給他」云云（九二八號本院卷第四六頁），是
    被告丁○○對於其與被告庚○○如何結識，交往經過、時間等情，前後所陳不一
    ，已有可疑，且證人壬○○亦稱：「我有說過一次房子要分租，但是沒有去找，
    後來丁○○說他找到一個姓劉的，我沒有同意租給他，因為公司也不是很確定，
    這個情形大家應該都知道」等語（九二八號本院卷第八十頁），則非僅被告丁○○之公司並未確定指示公司宿舍可以出租第三人，且其上司即證人壬○○亦明白
    表示拒絕出租公司宿舍於被告庚○○，再參酌被告丁○○與被告庚○○至多相識
三星期許，而且已知被告庚○○有竊盜、吸食第二級毒品安非他命之惡習，在被
    告丁○○無權決定是否出租公司宿舍，且與被告庚○○非親非故亦無深厚交誼之
    情形下，猶收取被告庚○○擄車勒贖款項之部分金額以為租金，顯與常情不符，
    是被告丁○○所辯該五千元係租金云云，亦無足採，再觀之被告丁○○對於被告
    庚○○竊得車牌號碼Ｗ二－九四○五號自小客車後，欲打電話向證人丙○○勒贖
    卻仍提供自己所有之門號0000000000號行動電話供其使用，且最後係
    以三萬元贖款達成合意，並提供其所有之機車作為拿取贖款之代步工具，復於事
    後分得部分贖款之所有經過，不僅完全知悉且均在被告庚○○身旁，衡諸常情，
    若非被告丁○○確有參與擄車勒贖犯行，何以願意提供行動電話、機車留下明確
    犯罪證據承擔日後東窗事發之風險，且若非被告丁○○確有參與其事，何以被告
    庚○○願意交付部分贖款予被告丁○○，此外，證人丙○○亦稱：「歹徒是於四
    月八日上午九時許撥打我家的電話○三0000000號打了約二十幾通電話，
    約隔三至五分鐘就打一通勒贖電話，歹徒共有兩名是不同口音撥打的，兩名撥打
    電話的人口音明顯不同」等語（二○二二號偵卷第十四頁），益證參與擄車勒贖
    之被告至少有二人，而被告庚○○與丁○○於商討過均互有參與，是有第三人在
    場之可能性甚微。至被告丁○○雖提出飛龍救護中心救護車收費證明乙紙在卷可
    稽，惟此僅足證明被告丁○○於九十一年四月八日上午十一時許確實有出車工作
    ，惟並不影響其於被告庚○○竊得車牌號碼Ｗ二－九四○五號自小客車後，與其
    共謀勒贖，並提供自己所有之門號0000000000號行動電話，且撥打電
    話予證人丙○○，並提供其所有之機車作為拿取贖款之代步工具，復於事後分得
    部分贖款之擄車勒贖犯行，故尚不足為被告丁○○有利之事證，附此敘明。
(三)、綜上，本部分事證明確，被告庚○○與丁○○共同恐嚇取財之犯行堪以認定，應
    依法論科。
三、按刑法第三百二十一條第一項第三款之攜帶兇器竊盜罪，係以行為人攜帶兇器竊
    盜為其加重條件，此所謂兇器，其種類並無限制，凡客觀上足對人之生命、身體
    、安全構成威脅，具有危險性之兇器均屬之，且祇須行竊時攜帶此種具有危險性
    之兇器為已足，並不以攜帶之初有行兇之意圖為必要，螺絲起子為足以殺傷人生
    命、身體之器械，顯為具有危險性之兇器。（最高法院七十九年度臺上字第五二
    五三號判例意旨參照）。又起子為金屬材質，且甚為銳利，足以為殺傷人之生命
    、身體之器械，為具有危險性之兇器，被告庚○○持以行竊，核其所為，就事實
    欄二(一)、(二)、(四)部分係犯刑法第三百二十條第一項之普通竊盜罪，就事實欄二(三)
    部分係犯刑法第三百二十一條第一項第三款之加重竊盜罪，就事實欄三部分，因
    被告庚○○竊取被害人車輛後與被告丁○○共同要求贖車，依社會一般觀念衡量
    ，均使被害人因恐車輛遭毀損而生畏怖以之付贖取車，故其二人上開所為均犯刑
    法第三百四十六條第一項恐嚇取財既遂罪。被告庚○○與丁○○間就恐嚇取財犯
    行部分有犯意聯絡及行為分擔，為共同正犯，被告庚○○先後多次竊盜犯行，時
    間緊接，手法相同，且係犯基本構成要件相同之罪名，顯係基於概括犯意而為，
    應依連續犯之規定論以加重竊盜既遂罪，並依法加重其刑，又被告庚○○前開加
    重竊盜罪與恐嚇取財罪與間，情節有別，罪名互異，應予分論處罰。另被告庚○○八十七年間因竊盜案件，經臺灣高等法院判處有期徒刑十月確定，於民國八十
    九年八月十三日執行完畢，而被告丁○○於八十五年間因竊盜、贓物等案，分別
    經本院判處有期徒刑一年五月及四月確定，嗣經裁定應執行有期徒刑一年九月確
    定，並於八十八年二月二十八日縮刑期滿執行完畢，亦分別有臺灣高等法院被告
    全國前案紀錄表、臺灣新竹地方法院檢察署前科資料個案查詢表各二份存卷可按
    ，其二人受有期徒刑之執行完畢後五年以內再犯本件有期徒刑以上之罪，均屬累
    犯，被告庚○○應依法遞加重其刑，被告丁○○則依法加重其刑。爰審酌被告庚○○、丁○○均有前科、素行不佳，被告庚○○此次竊盜犯行四次，與丁○○共
    同以言語恐嚇方式使被害人身心陷於畏懼狀態至鉅、犯罪所生之危險、犯罪所得
    、且二人均正值青壯年，然不思正途獲取財物，影響社會安全秩序甚鉅，惟被告
    劉彥延犯後坦承犯行尚有悔意，被告丁○○否認犯行態度不佳等一切情狀，分別
    量處如主文所示之刑，並就被告庚○○部分定其應執行之刑。扣案鑰匙乙支為被
    告庚○○所有且供本件竊盜犯罪所用之物，業據被告庚○○自承在卷（九二八號
    本院卷第五一頁），爰依刑法第三十八條第一項第二款之規定，予以沒收。又起
    子乙支雖係被告庚○○供本件竊盜犯罪所用之物，惟不能證明為被告庚○○所有
    ，爰不為沒收之諭知，併此敘明。
三、據上論斷，應依刑事訴訟法第二百九十九條第一項前段、刑法第二十八條、第三
    百二十一條第三款、第三百四十六條第一項、第五十六條、第四十七條、第五十
    一條第五款、第三十八條第一項第二款、罰金罰鍰提高標準條例第一條前段，判
    決如主文。
本案經檢察官鍾曉亞到庭執行職務。
中      華      民      國    九十二    年      六      月      六      日
                                臺灣新竹地方法院刑事第二庭
                                    審判長法  官   王銘勇
                                          法  官   魏瑞紅
                                          法  官   楊數盈
右正本證明與原本無異。
如不服本判決，應於判決送達後十日內向本院提出上訴狀( 應附繕本 )。
                                          書記官   沈藝珠
中      華      民      國    九十二    年      六      月      六      日
附錄本判決論罪科刑法條：
刑法第三百二十一條
犯竊盜罪而有左列情形之一者，處六月以上五年以下有期徒刑：
一  於夜間侵入住宅或有人居住之建築物、船艦，或隱匿其內而犯之者。
二  毀越門扇、牆垣或其他安全設備而犯之者。
三  攜帶兇器而犯之者。
四  結夥三人以上而犯之者。
五  乘火災、水災或其他災害之際而犯之者。
六  在車站或埠頭而犯之者。
前項之未遂罰之。
刑法第三百四十六條
意圖為自己或第三人不法之所有，以恐嚇使人將本人或第三人之物交付者，處六月以
上五年以下有期徒刑，得併科一千元以下罰金。
以前項方法得財產上不法之利益，或使第三人得之者，亦同。
前二項之未遂犯罰之。


司法院資訊處製作；財團法人民間司法改革基金會備份。
